【裁判字號】    99,訴,2066
【裁判日期】    990927
【裁判案由】    偽造文書
【裁判全文】
臺灣臺中地方法院刑事判決              99年度訴字第2066號
公  訴  人  臺灣臺中地方法院檢察署檢察官
被      告  甲○○
選任辯護人  陳光龍律師
上列被告因偽造文書案件，經檢察官提起公訴（98年度偵字第28
055號），因被告於準備程序中就犯罪事實為有罪陳述，本院合
議庭裁定由受命法官獨任進行簡式審判程序，判決如下：
    主    文
甲○○行使偽造私文書，足以生損害於他人，處有期徒刑肆月，
如易科罰金，以新臺幣壹仟元折算壹日。又行使偽造私文書，足
以生損害於他人，處有期徒刑貳月，如易科罰金，以新臺幣壹仟
元折算壹日。又行使偽造私文書，足以生損害於他人，處有期徒
刑伍月，如易科罰金，以新臺幣壹仟元折算壹日。應執行有期徒
刑捌月，如易科罰金，以新臺幣壹仟元折算壹日。
    事    實
一、甲○○原係大陸地區人士，民國90年 5月29日與大甲高中退
    休教師段可懷結婚後，於95年11月21日入境臺灣，並與段可
    懷在臺中縣大甲鎮南陽里甲中新村18號大甲高中學校宿舍居
    住。嗣甲○○於98年10月15日因故出境前往大陸地區，段可
    懷乃獨居於上址，並於98年10月26日上午，為警發現已在上
    址死亡多時，甲○○知悉段可懷死亡訊息後隨即於98年10月
    26日趕回臺灣，詎其明知段可懷之繼承人除自己外，尚有段
    可懷與前配偶陳阿純所生之女乙○○，自段可懷死亡時起，
    其遺產應歸全體繼承人公同共有，竟未經乙○○同意，基於
    偽造文書並持以行使及意圖為自己不法所有而詐欺取財之犯
    意，分別為下列犯行：
  (一)於98年10月27日上午 9時20分許，持段可懷設於臺灣土地銀
    行大甲分行(下稱土銀大甲分行)之帳號000-000-0000-0號帳
    戶存摺、印章，前往位於台中縣大甲鎮鎮○路40號之土銀大
    甲分行，向不知情之銀行人員表示段可懷欲提領新臺幣（下
    同）20萬元，並利用不知情之銀行人員填寫「存摺類取款憑
    條」及在其上之原留印鑑欄盜蓋段可懷印文 1枚，以此方式
    偽造表徵段可懷欲提領款項之取款憑條，並持以向土銀大甲
    分行職員王國樑行使之，使之陷於錯誤，以為甲○○係有權
    領款之人，遂將上開土銀大甲分行帳戶內之存款新臺幣（下
    同）20萬元交付甲○○，足以生損害於乙○○及土銀大甲分
    行對於存款業務管理之正確性。
  (二)於98年10月27日上午10時50分許，持段可懷設於中華郵政股
    份有限公司大甲廟口郵局(下稱大甲廟口郵局)之帳號000000
    0000000號帳戶存摺、印章，前往大甲廟口郵局，向不知情
    之郵局人員表示段可懷欲提領新臺幣（下同）5萬元，並利
    用不知情之郵局人員填寫「郵政存簿儲金提款單」及在其上
    之金額欄、印鑑欄盜蓋段可懷印文計2枚，以此方式偽造表
    徵段可懷欲提領款項之提款單，並持以向大甲廟口郵局職員
    李寶蓮行使之，使李寶蓮陷於錯誤，以為甲○○係有權領款
    之人，遂將上開大甲廟郵口郵局帳戶內之存款新臺幣（下同
    ）5萬元交付甲○○，足以生損害於乙○○及大甲廟郵局對
    於存款業務管理之正確性。
  (三)於98年10月27日下午2時20分許，持段可懷上開土銀大甲分
    行帳戶存摺、印章，前往土銀大甲分行，向不知情之銀行人
    員表示段可懷欲提領新臺幣（下同）30萬元，並利用不知情
    之銀行人員填寫「存摺類取款憑條」及在其上之原留印鑑欄
    盜蓋段可懷印文2枚，以此方式偽造表徵段可懷欲提領款項
    之取款憑條，並持以向土銀大甲分行職員王國樑行使之，使
    之陷於錯誤，以為甲○○係有權領款之人，將上開土銀大甲
    分行帳戶內之存款新臺幣（下同）30萬元交付甲○○，足以
    生損害於乙○○及土銀大甲分行對於存款業務管理之正確性
    。
二、案經乙○○告訴及臺中縣警察局大甲分局移送臺灣臺中地方
    法院檢察署檢察官偵查起訴。
    理    由
一、上開事實，業據被告甲○○於本院準備程序及審理時坦承不
    諱（見本院卷第20頁、41頁背面、47頁），核與證人即被害
    人段台於警詢、偵查中證述被告於段可懷死亡後盜領存款
    之情節相符，並有段可懷戶籍謄本影本、死亡證明書影本、
    土銀大甲分行帳號000000000000號帳戶客戶往來明細查詢資
    料影本、大甲廟口郵局帳號0000000000000號帳戶客戶歷史
    交易清單影本、被告大甲郵局存摺影本各1份，以及中華郵
    政股份有限公司豐原郵局98年12月23日營字第0980200410號
    函暨檢附之郵政存簿儲金提款單影本1張、土銀大甲分行98
    年12月22日甲存字第0980004380號函暨檢附之存摺類取款憑
    條影本2張附卷可稽，足證被告之自白與事實相符，堪以採
    信，本案事證明確，被告犯行均堪以認定。
二、論罪科刑之理由：
  (一)核被告甲○○事實欄一(一)、(二)、(三)所為，均係犯刑法第216
    條、第210條之行使偽造私文書罪及同法第339條第1項之詐
    欺取財罪。
  (二)被告3次利用不知情之土銀大甲分行、大甲廟口郵局人員填
    寫提款單、取款憑條及在其上盜蓋段可懷印章，均應論以間
    接正犯。
  (三)被告3次利用他人在提款單、取款憑條上盜蓋段可懷印章之
    行為，均為其偽造私文書行為之一部，應為偽造私文書之行
    為所吸收，而其3次偽造私文書之低度行為則均應為行使偽
    造私文書之高度行為所吸收，均不另論罪。公訴意旨雖以被
    告係於上開時、地持懷可懷印章，在提款單、取款憑條上偽
    造「懷可懷」之印文，因認被告此部分行為涉有刑法第217
    條第1項之偽造印文罪，惟本件上開印文均係盜蓋真正印章
    所生，並非偽造之印文，被告所為應屬盜用印章，業如前述
    ，公訴人此部分之主張應有誤會，惟公訴人認此部分與前開
    有罪之行使偽造私文書部分有實質上一罪之關係，爰不另為
    無罪之諭知，附此敘明。
  (四)被告前後3次之盜領行為，均係以一行為觸犯行使偽造私文
    書及詐欺取財2罪名，皆為想像競合犯，均應依刑法第55條
    規定，從一重之行使偽造私文書罪論處。
  (五)被告所犯上開3次行使偽造私文書罪，犯意個別，行為互殊
    ，應予分論併罰。公訴意旨雖以被告事實欄一(一)、(三)所為，
    係屬接續行為而應論以一罪，惟被告於本院供承其原僅欲提
    20萬元，後來因朋友告知在臺北辦喪事20萬元不夠，所以下
    午才又前往提領30萬元等語(本院卷第頁)，足見其於98年10
    月27日下午2時許所為者，實屬犯意另起之行為，自無從與
    其上午之盜領行為論以接續之一罪，公訴意旨此部分容有誤
    會，併予敘明。
  (六)爰審酌被告前並無任何犯罪紀錄，有卷附臺灣高等法院被告
    前案紀錄表可參，素行尚佳，其因本案犯罪所得共計55萬元
    ，犯罪所生損害非輕，犯後於偵查中僅對於客觀事實坦認不
    諱，至本院始坦認犯行，又本件雖因告訴人不願與被告進行
    民事和解致雙方未能成立和解，惟被告已將其於本案提領之
    55萬元存款之半數，即面額27萬5仟元、發票日99年9月20日
    、受款人段台之臺灣銀行大甲分行支票1紙以限時掛號郵
    寄告訴人等情，有卷附之存證信函、支票及掛號郵件回執各
    1份(均影本)可參，堪認被告就本案犯行尚有悔意，暨被告
    犯罪之動機、目的、手段等一切情狀，分別量處如主文所示
    之刑暨定其應執行刑，並均諭知易科罰金之折算標準（被告
    行為時之刑法第41條第2項固規定：「前項規定於數罪併罰
    ，其應執行之刑未逾6月者，亦適用之」，將數罪併罰定應
    執行之刑逾6個月者，排除適用同條第1項得易科罰金之規定
    ，惟依司法院大法官會議98年6月19日作成之釋字第662號解
    釋：「中華民國94年2月2日修正公布之現行刑法第41條第2
    項，關於數罪併罰，數宣告刑均得易科罰金，而定應執行之
    刑逾6個月者，排除適用同條第1項得易科罰金之規定部分，
    與憲法第23條規定有違，並與本院釋字第36 6號解釋意旨不
    符，應自本解釋公布之日起失其效力。」，故對於數罪併罰
    ，數宣告刑均得易科罰金，而定應執行之刑超過6個月之案
    件，依司法院釋字第366號、第662號解釋意旨，仍得易科罰
    金。而上開刑法第41條第2項規定，嗣經立法院修正為：「
    …（同條第8項）第1項至第4項及第7項之規定，於數罪併罰
    之數罪均得易科罰金或易服社會勞動，其應執行之刑逾6月
    者，亦適用之。」，並經總統於98年12月30日公布，且自公
    布日施行。故不論依新、舊法規定，被告所犯本件上開各罪
    所定應執行之有期徒刑雖逾6月，均得易科罰金，自不生新
    、舊法比較問題，應逕依現行有效之法律即修正後刑法第41
    條第8項規定，諭知易科罰金之折算標準），以資懲儆。
  (七)被告偽造之前揭提款單、揭取款憑條，係由被告交付銀行、
    郵局職員收執而行使之，已非屬被告所有之物，爰不予宣告
    沒收；前開提款單、取款憑條上之段可懷印文計5枚，均係
    盜蓋之印章所生，非屬偽造之印文，爰不為沒收之宣告（最
    高法院48年臺上字第1533號判例意旨參照），附此敘明。
據上論斷，應依刑事訴訟法第273條之1第1項、第299條第1項前
段，刑法第216條、第210條、第339條第1項、第55條、第51 條
第5款、第41第1項前段、第8項，判決如主文。
本案經檢察官丙○○到庭執行職務。
中    華    民    國    99    年     9    月    27    日
                  刑事第十四庭  法  官  林美玲
以上正本證明與原本無異。
如不服本判決應於收受判決後10日內向本院提出上訴書狀，並應
敘述具體理由；其未敘述上訴理由者，應於上訴期間屆滿後20日
內向本院補提理由書（均須按他造當事人之人數附繕本）「切勿
逕送上級法院」。
                                書記官  黃珮華
中    華    民    國    99    年     9    月    27    日

司法院資訊處製作；財團法人民間司法改革基金會備份。
